臺灣臺南地方法院刑事判決　　　　　　　　96年度訴字第90號
公　訴　人　臺灣臺南地方法院檢察署檢察官
被　　　告　丙○○
指定辯護人　本院公設辯護人乙○○
上列被告因偽造有價證券等案件，經檢察官提起公訴（95年度營
偵字第1583號）及移送併辦（96年度偵字第1354號），本院判決
如下：
    主  文
丙○○意圖供行使之用，而偽造有價證券，處有期徒刑參年肆月
。偽造之支票貳紙（ＣＩ0000000號、付款人臺灣區中小
企業銀行大橋分行、發票人戊○○、發票日九十五年九月三十日
、面額新臺幣肆萬伍仟肆佰元及ＣＩ0000000號、付款人
臺灣區中小企業銀行大橋分行、發票人戊○○、發票日九十五年
十月二十日、面額新臺幣伍萬元）均沒收。又意圖為自己不法之
所有，而侵占對於業務上所持有之物，處有期徒刑捌月。又意圖
為自己不法之所有，而侵占遺失物，處罰金新臺幣壹萬元，如易
服勞役，以新臺幣壹仟元折算壹日。應執行有期徒刑參年拾月，
罰金新臺幣壹萬元，如易服勞役，以新臺幣壹仟元折算壹日。偽
造之支票貳紙（ＣＩ0000000號、付款人臺灣區中小企業
銀行大橋分行、發票人戊○○、發票日九十五年九月三十日、面
額新臺幣肆萬伍仟肆佰元及ＣＩ0000000號、付款人臺灣
區中小企業銀行大橋分行、發票人戊○○、發票日九十五年十月
二十日、面額新臺幣伍萬元）均沒收
    事  實
一、丙○○自民國（下同）九十四年十月十八日起至九十五年十
    一月五日止，為臺南縣新營市○○路一○二號甲○○所開設
    「廣角度商行」之業務員，負責送貨及收取貨款等工作，為
    從事業務之人。嗣丙○○於九十五年八月十八日下午某時許
    ，在臺南縣鹽水鎮「鹽水國中」附近路旁，拾獲戊○○所遺
    失之臺灣區中小企業銀行大橋分行（下稱「臺灣區中小企業
    銀行」）支票一本（支票號碼ＣＩ0000000號至ＣＩ
    0000000號，共十六張）、臺灣區中小企業銀行存摺
    二本及印章一顆，竟意圖為自己不法之所有，將上開戊○○
    遺失之物侵占入己。迨因積欠債務，遭人催討，竟另行起意
    ，於九十五年八月二十一日，將向客戶收取之貨款共計新臺
    幣（下同）四萬五千四百元，以變易持有為所有之意思，予
    以侵占入己。嗣為掩飾犯行，又另行基於偽造有價證券之犯
    意，於九十五年八月二十一日，在臺南縣鹽水鎮○○街七十
    四號住處，持上開戊○○所遺失之印章，在支票號碼ＣＩ0
    000000號支票上，蓋用印文一枚，偽造戊○○之名義
    ，簽發面額四萬五千四百元，發票日九十五年九月三十日之
    支票一紙後，持以行使，交予甲○○，並因積欠張筱彤債務
    ，承前接續偽造有價證券之犯意，於九十五年八月二十三日
    ，在臺南縣鹽水鎮○○街七十四號住處，持上開戊○○所遺
    失之印章，在支票號碼ＣＩ0000000號支票上，蓋用
    印文一枚，偽造戊○○之名義，簽發面額五萬元，發票日九
    十五年十月二十日之支票一紙後，於九十五年八月二十三日
    ，在臺南縣鹽水夜市持以行使而交予張筱彤，用供抵償其所
    積欠之債務。嗣上開支票均遭銀行止付始查知上情，並扣得
    臺灣區中小企業銀行支票十四張及存摺二本、印章一顆。
二、案經戊○○訴由臺南縣警察局新營分局、嘉義市警察局及甲○○訴由臺南縣警察局新營分局報告臺灣臺南地方法院檢察
    署檢察官偵查起訴及移送併辦。
    理  由
壹、程序部分：
一、按被告以外之人於審判外之言詞或書面陳述，除法律有規定
    者外，不得作為證據。被告以外之人於審判外之陳述，雖不
    符前四條之規定，而經當事人於審判程序同意作為證據，法
    院審酌該言詞陳述或書面陳述作成時之情況，認為適當者，
    亦得為證據，刑事訴訟法第一百五十九條第一項、第一百五
    十九條之五第一項分別定有明文。經查：證人甲○○、張筱
    彤、戊○○於警詢時所為之陳述，固均屬被告以外之人於審
    判外之言詞陳述，惟檢察官、被告及其指定辯護人於本院準
    備程序中，對其上開被告以外之人於警詢之供述，其證據能
    力均未爭執，本院審酌其等於警詢之供述，並無強暴、脅迫
    等不正取供之情事，作為被告是否犯罪之證據，應均屬適當
    ，依刑事訴訟法第一百五十九條之五第一項規定，自得為證
    據。
二、按檢察官職司追訴犯罪，就審判程序之訴訟構造言，檢察官
    係屬與被告相對立之當事人一方，偵查中對被告以外之人所
    為之偵查筆錄，或被告以外之人向檢察官所提之書面陳述，
    性質上均屬傳聞證據。自理論上言，如未予被告反對詰問、
    適當辯解之機會，一律准其為證據，似有違當事人進行主義
    之精神，對被告之防禦權亦有所妨礙；然而現階段刑事訴訟
    法規定檢察官代表國家偵查犯罪、實施公訴，必須對於被告
    之犯罪事實負舉證之責，依法其有訊問被告、證人及鑑定人
    之權，證人、鑑定人且須具結，而實務運作時，偵查中檢察
    官向被告以外之人所取得之陳述，原則上均能遵守法律規定
    ，不致違法取供，其可信性極高，為兼顧理論與實務，乃於
    修正刑事訴訟法時，增列第一百五十九條之一第二項，明定
    被告以外之人（含被害人、證人等）於偵查中向檢察官所為
    陳述，除顯有不可信之情況者外，得為證據。查證人戊○○
    於偵查中經檢察官以證人身分傳喚後，經依法具結所為之證
    述，並無證據證明有何其他顯不可信之情況，揆諸前揭法條
　　規定，自有證據能力。
貳、實體部分：
一、前揭事實，業據被告於本院審理時供認不諱，供稱：「（是
    否為臺南縣新營市○○路一○二號甲○○所開設「廣角度商
    行」之業務員？）是的」，「（擔任時間為何？）九十四年
    十月十八日到九十五年十一月五日」，「（是否擔任送貨員
    及收取貨款的工作？）是的」，「（是否於九十五年八月十
    八日下午某時許，在臺南縣鹽水鎮「鹽水國中」附近路旁，
    拾獲戊○○所遺失之臺灣區中小企業銀行大橋分行支票一本
    （支票號碼ＣＩ0000000號至ＣＩ0000000號
    ，共十六張）、臺灣區中小企業銀行存摺二本及印章一顆？
    ）是的。時間地點都沒錯」，「（撿到之後沒有拿到警察局
    ？）是的」，「（四萬五千元有無交給公司？）沒有」，「
    （是否於九十六年八月二十一日，在臺南縣鹽水鎮○○街七
    四號住處，持上開戊○○所遺失之印章，在支票號碼支票號
    碼ＣＩ0000000號支票上，蓋用印文，簽發面額四萬
    五千四百元，發票日九十五年九月三十日之支票一紙？）是
    的」，「（是否有交給甲○○？）是的」，「（是否在九十
    五年八月二十一日交給老闆甲○○？）是的」，「（是否於
　　九十五年八月二十三日，在臺南縣鹽水鎮○○街七十四號住
  　處，持上開戊○○所遺失之印章，在支票號碼支票號碼ＣＩ
    0000000號支票上，蓋用印文，偽造戊○○之名義，
    簽發面額新臺幣五萬元，發票日九十五年十月二十日之支票
    一紙？）是的」，「（在何地短時間交給張筱彤？）在九十
    五年八月二十三日在鹽水夜市交給張筱彤的」等語明確（見
    本院卷第四六頁至第四八頁），核與證人甲○○、張筱彤於
    警詢之指訴（見警一卷第十三頁至第十四頁、警二卷第十六
    頁）及證人戊○○於警、偵訊時暨證述情節相符（見警一卷
    第八頁至第十頁、警二卷第十頁至第十二頁、偵二卷第七頁
    ），足證被告確有如事實欄所載之犯行，甚為顯明。此外，
    復有臺南縣警察局新營分局扣押書、退票理由單暨支票影本
    、掛失止付票據提示人資料查報表、票據掛失止付通知書、
　　遺失票據申報書、退票理由單暨支票影本掛失止付票據提示
  　人資料查報表附卷可參，綜上各情相互酌參，本件事證明確
    ，被告上開犯行，均洵堪認定，應依法論科。
二、按「銀行支票，係以券面載明金額而欲實行其金額之權利，
    必須占有該支票，且該支票得自由轉讓，具有流通之性質，
    自係有價證券之一種，其以他人空白支票偽填內容而資行使
    者，即屬偽造有價證券」，最高法院著有三十一年上字第一
    九一八號判例可資參照。核被告所為，係犯刑法第二百零一
    條第一項之偽造有價證券罪、第三百三十六條第二項之業務
    侵占罪及第三百三十七條侵占遺失物罪。被告蓋用戊○○之
    印章於ＣＩ0000000、ＣＩ0000000號支票發
    票人處之行為，為偽造支票之行為；其行使偽造有價證券之
    低度行為應為偽造有價證券之高度行為所吸收，不另論罪。
    按刑事法若干犯罪行為態樣，本質上原具有反覆、延續實行
    之特徵，立法時既予特別歸類，定為犯罪構成要件之行為要
    素，則行為人基於概括之犯意，在密切接近之一定時、地反
    覆實行之複次行為，倘依社會通念，於客觀上認為符合一個
    反覆、延續性之行為觀念者，於刑法評價上，即應僅成立一
    罪。因此，學理上所稱「集合犯」者，僅指傳統意義上，僅
    具有重複收集、散布、製造之犯罪屬之，其餘構成要件經中
    立性之判斷，無重複性質之犯罪，則非屬集合犯之類型。故
    被告本於一犯意，開立上揭二張支票之行為，為集合犯，應
    僅論以偽造有價證券一罪，移送併辦意旨認與本案間有集合
    犯實質上一罪之關係，經核與法無違，本院自得就移送併辦
    部分一併審理。又被告所為前揭三罪，犯意個別，行為互殊
    ，應予分論併罰。爰審酌被告犯罪之動機、目的，嚴重違反
    職務道德，以將客戶繳付之貨款挪為私用，侵占四萬五千四
    百元之金額，致告訴人受有財產上之損害，於拾獲他人所有
    物後，復不報警處理，反而挪為己用，犯罪所生之危害非輕
    ，惟其尚能坦承犯行，且頗具悔意，犯罪後之態度良好等一
    切情狀，分別量處如主文所示之刑，其中侵占遺失物罪所定
    刑之部分，諭知如易服勞役之折算標準，該三罪並定其應執
    行之刑，以資懲儆。末查：偽造之支票二紙（ＣＩ0000
    000號、付款人臺灣區中小企業銀行大橋分行、發票人戊○○、發票日九十五年九月三十日、面額四萬五千四百元及
    ＣＩ0000000號、付款人臺灣區中小企業銀行大橋分
    行、發票人戊○○、發票日九十五年十月二十日、面額五萬
    元），為偽造之有價證券，均應依刑法第二百零五條規定沒
    收，至於上開被告蓋於支票上之印文既一併因偽造之支票沒
    收，爰不另為沒收之諭知，附此敘明。
據上論斷，應依刑事訴訟法第二百九十九條第一項前段、刑法第
法第二百零一條第一項、第三百三十六條第二項、第三百三十七
條、第五十一條第一項第五款、第十款、第四十二條第三項、第
二百零五條，刑法施行法第一條之一，判決如主文。
本案經檢察官丁○○到庭執行職務。
中　　華　　民　　國　　96　　年　　5 　　月　　31　　日
　　　　　　刑事第十一庭  審判長法  官  張維君
　　　　　　　　　　　　　　　　法  官  陳威龍
　　　　　　　　　　　　　　　　法  官  黃翰義
以上正本證明與原本無異。
如不服本判決，應於判決送達後10日內，向本院提出上訴狀（應
附繕本）。
　　　　　　　　　　　　　　　　書記官　王麗鈞
中　　華　　民　　國　　96　　年　　6 　　月　　1 　　日
附錄本件論罪科刑法條全文：
中華民國刑法第201條
（有價證券之偽造變造與行使罪）
意圖供行使之用，而偽造、變造公債票、公司股票或其他有價證
券者，處3年以上10年以下有期徒刑，得併科3千元以下罰金。
行使偽造、變造之公債票、公司股票或其他有價證券，或意圖供
行使之用，而收集或交付於人者，處1年以上7年以下有期徒刑，
得併科3千元以下罰金。
中華民國刑法第336條
（公務公益侵占罪、業務侵占罪）
對於公務上或因公益所持有之物，犯前條第1項之罪者，處1年以
上7年以下有期徒刑，得併科5千元以下罰金。
對於業務上所持有之物，犯前條第1項之罪者，處6月以上5年以
下有期徒刑，得併科3千元以下罰金。
前二項之未遂犯罰之。
中華民國刑法第337條
（侵占遺失物罪）
意圖為自己或第三人不法之所有，而侵占遺失物、漂流物或其他
離本人所持有之物者，處5百元以下罰金。
